【裁判字號】    95,訴,751
【裁判日期】    950929
【裁判案由】    毒品危害防制條例
【裁判全文】
臺灣板橋地方法院刑事判決               95年度訴字第751號
公  訴  人  臺灣板橋地方法院檢察署檢察官
被      告  甲○○
上列被告因違反毒品危害防制條例案件，經檢察官提起公訴（95
年毒偵字第145 號），被告於準備程序中為有罪之陳述，經本院
合議庭裁定由受命法官進行簡式審判程序獨任審理，本院判決如
下：
    主  文
甲○○施用第一級毒品，累犯，處有期徒柒月，扣案之第一級毒
品海洛因壹包（淨重零點壹公克）沒收銷燬；又連續施用第二
級毒品，累犯，處有期徒刑肆月，扣案之第二級毒品甲基安非他
命壹包（淨重零點伍公克，因鑑驗使用零點零貳零公克）沒收銷
燬。應執行有期徒刑拾月。扣案之第一級毒品海洛因壹包（淨重
零點壹公克）、第二級毒品甲基安非他命壹包（淨重零點伍公
克，因鑑驗使用零點零貳零公克）均沒收銷燬。
    事  實
一、甲○○曾於民國九十一年間，因施用第二級毒品案件，經本
    院於九十一年十一月十八日以九十一年板簡字第一六五六號
    判處有期徒刑三月確定，並於九十三年四月八日縮刑期滿執
    行完畢。又於八十九年間，因施用毒品案件，經本院以八十
    九年毒聲字第四二○號裁定送觀察、勒戒後，認有繼續施用
    毒品之傾向，再以八十九年毒聲字第一○四六號裁定令入強
    制戒治處所，施以強制戒治一年，於九十年二月十四日執行
    期滿，由臺灣板橋地方法院檢察署檢察官於九十年四月四日
    以九十年度戒毒偵字第二三五號為不起訴處分確定。詎其仍
    不知悔改，竟基於施用第一級毒品海洛因之犯意，於前揭強
    制戒治完畢釋放後五年內，於九十四年八月十八日，在臺北
    縣板橋市亞東醫院內，以將海洛因摻入香煙之方式，施用第
    一級毒品海洛因；另基於施用第二級毒品甲基安非他命（起
    訴書誤載為「安非他命」）之概括犯意，於前揭強制戒治完
    畢釋放後五年內，於九十四年五月間某日起至九十四年八月
    二十日止，在臺北縣土城市○○路二一巷七號八樓住處等處
    ，以將甲基安非他命放在燈泡內燒烤產生煙霧之方式，連續
    施用第二級毒品甲基安非他命多次。嗣於九十四年八月二十
    二日下午四時十分許，在臺北縣土城市○○路二一巷七號八
    樓，為警查獲，並扣得第一級毒品海洛因一包（淨重零點一
    三公克）、第二級毒品甲基安非他命一包（淨重零點五公克
    ，因鑑驗使用零點零二零公克）。
二、案經臺北縣政府警察局中和分局移送臺灣板橋地方法院檢察
    署檢察官偵查起訴。
    理  由
一、按除被告所犯為死刑、無期徒刑、最輕本刑為三年以上有期
    徒刑之罪或高等法院管轄第一審案件者外，於第一次審判期
    日前之準備程序進行中，被告先就被訴事實為有罪之陳述時
    ，審判長得告知被告簡式審判程序之旨，並聽取當事人、代
    理人、辯護人及輔佐人之意見後，裁定進行簡式審判程序，
    刑事訴訟法第二百七十三條之一第一項定有明文。經核本件
    被告甲○○所犯係死刑、無期徒刑、最輕本刑為三年以上有
    期徒刑以外之罪，其於準備程序中就被訴事實為有罪之陳述
    ，經法官告知簡式審判程序之旨，並聽取公訴人及被告之意
    見後，本院合議庭認宜進行簡式審判程序，爰依首揭規定合
    議裁定由受命法官獨任進行簡式審判程序，合先敘明。
二、上揭事實，業據被告甲○○於本院審理時坦承不諱（見本院
    卷第九五頁），且其於上揭時地為警查獲時所採取之尿液，
    經送請台灣檢驗科技股份有限公司檢驗結果，甲基安非他命
    呈陽性反應，有該公司九十四年九月八日報告編號CH/2005/
    81124 號濫用藥物尿液檢驗報告一紙附卷可稽，且被告於上
    揭時地為警查獲時，有白粉及透明結晶各一包扣案可資佐證
    ，而該白粉、透明結晶經分別送請法務部調查局、台灣檢驗
    科技股份有限公司鑑定結果，各含有海洛因成分（淨重零點
    一三公克）、甲基安非他命呈陽性反應（淨重零點五公克，
    因鑑驗使用零點零二零公克），有法務部調查局九十五年二
    月六日調科壹字第060011028 號鑑定通知書及台灣檢驗科技
    股份有限公司九十四年十一月十八日報告編號CH/2005/8038
    7 號濫用藥物檢驗報告各一紙附卷可稽，足徵被告前開自白
    與事實相符，應堪採信。另查人體施用甲基安非他命後，其
    主要代謝物中，未改變型態之甲基安非他命占施用劑量達百
    分之四三，安非他命則約為百分之五；人體若係施用安非他
    命後，主要代謝物中則有未改變型態之安非他命，但無甲基
    安非他命，此經法務部調查局以九十三年五月四日調科壹字
    第09362413980 號函釋明在案。足見人體若施用安非他命，
    其尿液代謝物不可能出現甲基安非他命，惟人體若施用甲基
    安非他命，其尿液代謝物除主要有甲基安非他命外，亦可能
    有少量之安非他命。是本件被告之尿液除呈現較少量之安非
    他命陽性反應外，主要係呈現甲基安非他命之陽性反應，依
    上開函示，被告自不可能係施用安非他命，而應係施用甲基
    安非他命，此參諸被告為警查獲時所查扣之透明晶體經鑑驗
    結果，亦認係甲基安非他命自明。公訴意旨認被告係施用安
    非他命，顯係誤解，附此敘明。又被告曾於八十九年間，因
    施用毒品案件，經本院以八十九年毒聲字第四二○號裁定送
    觀察、勒戒後，認有繼續施用毒品之傾向，再以八十九年毒
    聲字第一○四六號裁定令入強制戒治處所，施以強制戒治一
    年，於九十年二月十四日執行期滿，由臺灣板橋地方法院檢
    察署檢察官於九十年四月四日以九十年度戒毒偵字第二三五
    號為不起訴處分確定，有臺灣高等法院被告前案紀錄表及前
    揭不起訴處分書各一件附卷可憑，是被告顯係於強制戒治期
    滿後五年以內再施用第一級毒品海洛因、第二級毒品甲基安
    非他命。本件事證明確，被告上開犯行洵堪認定。
三、查被告行為後，刑法業於九十四年二月二日修正公布，九十
    五年七月一日起施行。按「行為後法律有變更者，適用行為
    時之法律，但行為後之法律有利於行為人者，適用最有利於
    行為人之法律」，修正後刑法第二條第一項定有明文。此條
    規定係規範行為後法律變更所生新舊法比較適用之準據法，
    本身尚無新舊法比較之問題，於新法施行後，應一律適用新
    法第二條第一項之規定，為「從舊從輕」之比較，先予敘明
    ，再按本次法律變更，比較時應就罪刑有關之共犯、未遂犯
    、想像競合犯、牽連犯、連續犯、結合犯，以及累犯加重、
    自首減輕暨其他法定加減原因（如身分加減）與加減例等一
    切情形，綜其全部罪刑之結果而為比較（最高法院九十五年
    五月二十三日九十五年度第八次刑事庭會議決議參照）。茲
    就本件新舊法比較結果敘述如下：
  (一)被告行為後，刑法第五十六條連續犯之規定，業於九十四年
    二月二日修正公布刪除，並於九十五年七月一日施行，則被
    告之犯行，因行為後新法業已刪除連續犯之規定，此刪除雖
    非犯罪構成要件之變更，但顯已影響行為人刑罰之法律效果
    ，自屬法律有變更，依新法第二條第一項規定，比較新、舊
    法之結果，仍應適用較有利被告之行為時即舊法論以連續犯
    。
  (二)按數罪併罰，有二裁判以上者，依刑法第五十一條規定，定
    其應執行刑，同法第五十三條定有明文。又民國九十四年二
    月二日修正公布，自九十五年七月一日起施行之刑法第二條
    第一項規定：「行為後法律有變更者，適用行為時之法律。
    但行為後之法律有利於行為人者，適用最有利於行為人之法
    律」。而依刑法第五十一條定應執行刑時，裁判確定前犯數
    罪，其中一罪在新法施行前者，亦應為新舊法比較（最高法
    院九十五年五月二十三日第八次刑事庭會議決議同此見解）
    。經查，本件受刑人於裁判確定前犯數罪，均係於九十五年
    七月一日刑法修正公布施行前犯之，依修正前刑法第五十一
    條第五款規定：「宣告多數有期徒刑者，於各刑中之最長期
    以上，各刑合併之刑期以下，定其刑期。但不得逾二十年。
    」；修正後刑法第五十一條第五款則規定：「宣告多數有期
    徒刑者，於各刑中之最長期以上，各刑合併之刑期以下，定
    其刑期。但不得逾三十年。」，經新舊法比較結果，修正後
    刑法並非較有利於行為人，依刑法第二條第一項前段之規定
    ，仍應依修正前刑法第五十一條第五款規定，定其應執行之
    刑。
  (三)關於被告累犯之問題，修正前刑法第四十七條規定「受有期
    徒刑之執行完畢，或受無期徒或有期徒刑一部之執行而赦免
    後，五年以內再犯有期徒刑以上之罪者，為累犯，加重本刑
    至二分之一」，而修正後之刑法第四十七條第一項則規定「
    受徒刑之執行完畢，或一部之執行而赦免後，五年以內故意
    再犯有期徒刑以上之罪者，為累犯，加重本刑至二分之一」
    ，比較新舊法之結果，舊法對於被告並無不利。
  (四)綜此，依整體比較之結果，依修正後刑法第二條第一項前段
    之規定，適用行為時之舊法處斷。
四、查海洛因、甲基安非他命分別係毒品危害防制條例第二條第
    二項所稱之第一級毒品、第二級毒品，不得持有、施用，被
    告竟分別持之以施用，核其所為，係犯毒品危害防制條例第
    十條第一項之施用第一級毒品罪、同條例第十條第二項之施
    用第二級毒品罪。被告先後多次施用甲基安非他命犯行，時
    間緊接、手法及罪名均同，顯係基於概括犯意而為之，為連
    續犯，依修正前刑法第五十六條規定，應論以一罪，並加重
    其刑。其先後多次持有甲基安非他命，亦係基於概括之犯意
    ，本應以連續持有論，惟其持有甲基安非他命後，進而施用
    ，其多次持有甲基安非他命行為應被其施用之行為所吸收，
    不另論罪。被告所犯二罪之間，犯意各別，行為互殊，應予
    分論併罰。末查被告曾於九十一年間，因施用第二級毒品案
    件，經本院於九十一年十一月十八日以九十一年板簡字第一
    六五六號判處有期徒刑三月確定，並於九十三年四月八日縮
    刑期滿執行完畢，有臺灣高等法院被告前案紀錄表一件在卷
    可憑，其於五年之內，再犯本件最重本刑為有期徒刑以上之
    罪，為累犯，應依修正前刑法第四十七條之規定加重其刑，
    並遞加之。審酌被告有犯罪前科，已如前述，素行非佳，再
    經強制戒治後仍犯相同罪行，顯見意志不堅，惟念其犯罪係
    戕害自身，尚未害及他人，所犯情節非重，及犯罪後承認犯
    行，態度尚可等一切情狀，分別量處如主文所示之刑，並依
    修正前刑法第五十一條第五款規定，定其應執行之刑。至扣
    案之白粉、透明晶體分別含有海洛因成分（淨重零點一三公
    克）、甲基安非他命呈陽性反應（淨重零點五公克，因鑑驗
    使用零點零二零公克）一節，已如前述，均應依毒品危害防
    制條例第十八條第一項前段規定，不問屬於犯人與否，宣告
    沒收併銷燬之。至鑑驗所耗損之毒品，既已滅失，爰不另為
    沒收銷燬之諭知。
據上論斷，應依刑事訴訟法第二百七十三條之一第一項、第二百
九十九條第一項前段，毒品危害防制條例第十條第一項、第二項
、第十八條第一項前段，刑法第十一條前段、第二條第一項前段
、修正前刑法第五十六條、修正前刑法第四十七條、修正前刑法
第五十一條第五款，判決如主文。
本案經檢察官張誌洋到庭執行職務。
中    華    民    國    95    年    9     月    29    日
                  刑事第五庭    法  官  李麗珠
上列正本證明與原本無異。
如不服本判決，應於判決送達後10日內，向本院提出上訴狀。
                                書記官  王麗雯
中    華    民    國    95    年    9     月    29    日
附錄本判決論罪法條：
毒品危害防制條例第10條：
施用第1級毒品者，處6月以上5年以下有期徒刑。
施用第2級毒品者，處3年以下有期徒刑。


司法院資訊處製作；財團法人民間司法改革基金會備份。
